【裁判字號】    94,上訴,1423
【裁判日期】    950117
【裁判案由】    貪污治罪條例
【裁判全文】
臺灣高等法院高雄分院刑事判決        94年度上訴字第1423號
    上訴人  臺灣高雄地方法院檢察署檢察官
    被  告      甲○○
  選任辯護人    吳建勛    律師
                張清雄    律師
                黃蘭英    律師
上列上訴人因被告貪污治罪條例案件，不服臺灣高雄地方法院92
年度訴字第2213號中華民國94年8 月17日第一審判決（起訴案號
：臺灣高雄地方法院檢察署92年度偵字第16576 、16840 號），
提起上訴，本院判決如下：
    主  文
上訴駁回。
    理  由
一、公訴意旨略以：被告甲○○係屏東縣霧臺鄉公所經建課技士
    ，林美陽（另案偵結起訴）係屏東縣政府前民政局山地經建
    課技士，均為依據法令從事公務人員，民國（以下同）87年
    11 月10 日，林美陽辦理屏東縣政府「因87年6 月份豪雨災
    害所動支88年度災害準備金之災害復建工程」，依縣府災害
    勘查小組會勘後結果，林美陽簽辦核撥經費新台幣（下同）
    1,400 萬元予霧臺鄉公所辦理「佳暮道路災害修工程」，該
    工程於88年2 月26日交由甲○○辦理招標，底價1,074 萬元
    ，由包商鍾心喜借用勵順營造公司牌照以1,068 萬元得標承
    作，鍾心喜於標得該工程後，於88年7 月間去世，其遺孀陳
    玉娥接手負責該工程後續事宜，嗣該工程完成經甲○○驗收
    通過後，林美陽隨即將該工程補助款核撥至霧台鄉公所，陳
    玉娥於88年11月22日領得該工程第一次估驗款919 萬5,300
    元後，即依鍾心喜生前交待，於當日分別親赴屏東市○○街
    46號林美陽自宅、霧臺鄉公所外面等處，將35萬元現金賄款
    交給林美陽、45萬元現金交給甲○○，作為渠等協助工程順
    利完工領款之謝禮，事後陳玉娥為便於查閱避免重覆致送賄
    款，乃依其習慣在其先行影印之霧台鄉公所N0000000公庫支
    票上記載「付林美陽35万、甲○○45万、、、」，並在其工
    程紀錄單上記載：佳暮道路災修工程「領估驗款00
    00000 、付甲○○、林美陽」，嗣經檢察官指揮司法警察搜
    索查扣前開公庫支票影本、工程紀錄單後，而發現上情，因
    認被告甲○○涉有貪污治罪條例第5 條第1 項第3 款對於職
    務上之行為收受賄賂罪嫌。
二、公訴人認被告甲○○涉有貪污治罪條例第5 條第1 項第3 款
    之收受賄賂罪嫌，係以證人陳玉娥於法務部調查局屏東縣調
    查站之證言，並有屏東縣霧臺鄉○○○○○道路災修工程」
    全卷資料影本、屏東縣霧臺鄉公庫支票、工程紀錄單影本等
    件為證等語，為其論据。
三、訊據被告甲○○堅決否認收受賄賂，辯稱：我並未收受陳玉
    娥之賄款，陳玉娥於調查站之證言，屬審判外之陳述，且亦
    無特別可信之處，並不可採，並無証据証明我收受賄款，我
    是冤枉的等語。經查：
（一）證人陳玉娥於調查站詢問時雖陳稱：曾交付賄款予甲○○
      等語，然陳玉娥於原審審理時已改稱：並未交付賄款予甲
      ○○等語（見原審卷1 第161 頁），於本院審理時証人陳
      玉娥仍陳稱：沒有交45萬元賄款給甲○○，是邱盛雄叫我
      要交這些錢，我才記載下來，實際上沒有交錢等語（見95
      年1 月3 日本院審判筆錄）。証人陳玉娥於司法警察調查
      中之陳述，與原審及本院審理時之陳述已有不符，其陳述
      前後不一，尚難遽信。
（二）經原審勘驗陳玉娥91年10月8 日於法務部調查局屏東縣調
      查站訊問時之錄影帶及錄音帶，結果發現自錄影帶時間為
      91年10月8 日18時3 分56秒開始，其訊問內容陳玉娥並未
      指認被告收受賄款45萬元，而是調查員自己設計回答，如
      ：「（問：那你說這個霧台鄉這個有沒有？）答：沒有」
      「（問：甲○○是技士是嗎？）答：這個我都沒有」「（
      問：甲○○呢，這到底有沒有？）答：這個沒有」「（問
      ：甲○○有沒有？）答：我記得沒有（錄影帶時間18時05
      分54秒）」「我都沒有給，雖然有記載，但都沒有給」「
      （問：妳都已經寫上去，怎麼會沒有？）答：真的寫上去
      ，我是沒有」「（問：技士你怎麼給他，這個都有寫了，
      白紙黑字的東西？（錄影帶時間18時09分53秒）答：我是
      不認識他」「（問：那你是拿到那裡給他，拿到鄉公所給
      他？）答：如果有的話，也是應該在外面（錄影帶時間18
      時10分18秒）」「（問：這個技士甲○○？）答：我也不
      清楚」「（問：那你是拿到鄉公所給他？）答：一般是鄉
      公所（按：此句話因為聲音極為弱，非常模糊難辨），如
      果有的話也是在外面」「（問：鄉公所外面給他就是，你
      看每一件？照你講你先生交代有…？）答：他有交代，但
      是這個是沒有」「（問：你係於何處拿錢給甲○○、林美
      陽？）答：（按：調查站人員自唸91年10月8 日調查筆錄
      第8 頁第10、11行，即記載陳玉娥交付被告45萬元）」「
      （問：你是拿錢到甲○○家裡嗎？）答：（沒有回答）」
      ，此有原審勘驗筆錄在卷可稽（見原審卷2 第36頁）。由
      上開原審勘驗結果可知，證人陳玉娥於調查站並未明確證
      述被告甲○○有收受其賄款，調查筆錄記載陳玉娥指述被
      告甲○○收賄部分，均係調查人員自問自答，縱使調查人
      員誘導訊問：「那你是拿到鄉公所給他？」，陳玉娥亦僅
      係以假設性之語氣答稱：「一般是鄉公所（註：此句話因
      為聲音極為弱，非常模糊難辨），如果有的話也是在外面
      」，且數次明白表示未送賄款予被告甲○○，故陳玉娥在
      調查站之筆錄有前後不符之瑕疵，顯然不具有特別可信之
      情況，而不可採。
（三）於在陳玉娥住處查獲，由陳玉娥手寫記載之工程紀錄單上
      雖有記載：「領估驗款0000000 、付甲○○、林美
      陽…」等語，然其有可能係陳玉娥恣意記載，亦有可能係
      陳玉娥主動想交付金錢予被告，然尚未交付等各種情形，
      不能證明陳玉娥確有交付賄款予被告甲○○之事實，因該
      項文書證据所能推衍之情況事項眾多，各種可能性都有，
      仍須調查其他證據，才能証明其所代表之意義。因陳玉娥
      業迭於調查站（見勘驗筆錄）及原審審理中均否認曾交付
      賄款予被告，陳稱：「我雖有記載前揭文字，然本件工程
      確實並未給付賄款」、「是我先生去世後，另案被告邱盛
      雄交代我要感謝人家，我自己按比例算出來的」等語明確
      （見原審卷1 第171 、172）， 本院審理時証人陳玉娥仍
      稱：沒有交45萬元賄款給甲○○，是邱盛雄叫我要交這些
      錢，我才記載下來，實際上沒有交錢等語（見95年1 月3
      日本院審判筆錄）。前揭工程記錄單之製作人陳玉娥既已
      明確否認被告甲○○期約、收受賄款之事實，且亦查無其
      他證據足證該記錄單上所記載之文字事項已付諸實行，自
      尚不得逕為不利於被告甲○○之認定。
    綜上所述，因証人陳玉娥在調查站訊問、原審及本院審理中
    已明確否認被告甲○○收受賄款之事實，且亦查無其他證據
    佐證該記錄單上記載之文字事項已付諸實行，自不得僅憑他
    人所載之文字內容而遽認被告甲○○收受賄賂，此外復查無
    其他確切証据証明被告甲○○有收賄情事，不能証明被告甲
    ○○犯罪。
四、原審以不能証明被告甲○○犯罪，依法諭知無罪，核無不合
    ，檢察官上訴指摘原判決不當，為無理由，應予駁回。
據上論結，應依刑事訴訟法第368 條，判決如主文。
本案經檢察官陳國全到庭執行職務。
中    華    民    國    95    年    1    月     17    日
                  刑事第六庭  審判長法  官  王憲義
                                    法  官  李璧君
                                    法  官  張盛喜
以上正本證明與原本無異。
如不服本判決應於收受本判決後10日內向本院提出上訴書狀，其
未敘述上訴理由者，並得於提起上訴後10日內向本院補提理由書
狀（均須按他造當事人之人數附繕本）「切勿逕送上級法院」。
中    華    民    國    95    年    1     月    17    日
                                    書記官  林明威


司法院資訊處製作；財團法人民間司法改革基金會備份。
